臺灣新竹地方法院民事裁定　　　　　　 100年度審訴字第72號
原　　　告　羅仕旺即佑安犬貓醫院
被　　　告　佑翊科技有限公司
法定代理人　秋煖
上列當事人間返還買賣價金事件，本院裁定如下：
    主  文
本件移送臺灣臺北地方法院。
    理  由
一、本件原告起訴主張：原告於民國97年間向被告購買SEDECAL
    USA牌Reference DX型X光機乙台，買賣價款計新臺幣（下同
    ）3,747,500元。被告於98年3月12日完成裝機，然除已遲誤
    兩造原定裝機完成時間即98年1月外，該X光機亦分別於98年
    8月11日、98年10月4日、99年9月6日發生重大故障，而原告
    於最後一次故障後，屢次要求被告修復，被告迄今仍未修復
    ，造成原告營運上之停擺及損失。另兩造買賣標的之X光機
    係屬西班牙品牌，而非兩造約定之美國機，被告顯然故意詐
    欺原告，依民法第92條規定，爰撤銷原告向被告所為買賣X
    光機之意思表示。退步言之，倘無法認定詐欺，被告依民法
    第354條第1項規定，應擔保系爭X光機無滅失或減少其價值
    之瑕疵，亦無滅失或減少其通常效用或契約預定效用之瑕疵
    ，而系爭X光機之品質不僅有重大瑕疵，且迄今仍未修復，
    故原告依民法第359條規定，解除兩造間之買賣契約，並以
    起訴狀繕本之送達為解除買賣契約之意思表示，則被告除應
    將原告已給付之價金3,606,000元返還外，原告以給付貨款
    為目的所簽發交付之支票（票號：AA0000000、發票日98 年
    12月28日、票面金額135, 000元；票號：AA0000000、發票
    日99年1月28日、票面金額135,000元），被告亦應返還。並
    聲明：被告應給付原告3,606,000元，及自起訴狀繕本送翌
    日至清償日止，按年息5％計算之利息；被告應將上開系爭
    支票返還原告；願供擔保，請准宣告假執行。
二、按當事人得以合意定第一審管轄法院。但以關於由一定法律
    關係而生之訴訟為限。前項合意，應以文書證之。又訴訟之
    全部或一部，法院認為無管轄權者，依原告聲請或依職權以
    裁定移送其管轄法院，民事訴訟法第24條、第28條第1項分
    別定有明文。次按，合意管轄，可分排他性之合意管轄（或
    稱專屬合意管轄）與任意性之合意管轄（或稱競合、併存合
    管轄），當事人所為之合意管轄條款，究為排他或任意之合
    意管轄，固應綜合其雙方締約時之一切客觀情事解釋之，惟
    訂定合意管轄條款之目的，本即在於排除其他法院原來之管
    轄權，是原則上，倘當事人未為特別之表示或其意思不明時
    ，均應將之解為「排他的合意管轄」，方符立法原意。
三、經查，兩造就系爭X光機買賣而生之訴訟，雙方業已合意以
    臺灣臺北地院為第一審管轄法庭，並於兩造簽立之訂購單第
    7 條載明，有原告提出之訂購單二紙附卷可稽，依前揭說明
    ，自應排斥債務履行地法院而優先適用之。又依原告起訴狀
    就被告公司住址之記載，被告設址於台北市○○街140號1樓
    ，而被告公司所在地設於台北市○○區○○街140號1樓，亦
    有被告公司登記資料查詢在卷可憑，是被告公司所在地屬臺
    灣臺北地方法院轄區，則原告如對被告提起訴訟，依民事訴
    訟法第2條第2項規定，臺灣臺北地方法院本有管轄權，且兩
    造亦合意因前開買賣所生訴訟由臺灣臺北地方法院管轄，自
    有排除其他特別審判籍法院管轄之意。至原告雖陳稱上開買
    賣契約中有關合意管轄之約定條款，係屬定型化契約條款，
    且本件買賣標的之交貨地點在新竹縣竹北市，若因本件買賣
    糾紛，而需至臺灣臺北地方法院管轄，對於經濟上弱勢之買
    方即原告而言，確實顯失公平，依民事訴訟法第28條第2項
    「第24條之合意管轄，如當事人之一造為法人或商人，依其
    預定用於同類契約之條款而成立，按其情形顯失公平者，他
    造於為本案之言詞辯論前，得聲請移送於其管轄法院。但兩
    造均為法人或商人者，不在此限。」規定之立法意旨，得排
    除上開合意管轄規定，故本件應由債務履行地即本院管轄權
    等語；惟查，本件被告公司雖為法人，但本件訴訟並非被告
    公司向雙方合意管轄之法院，對原告提起訴訟，自與民事訴
    訟法第28條第2項規定之情形不同，且本件原告亦為商人（
    獨資商號），權衡兩造之利害關係，就本件具體情形判斷之
    ，本件兩造所為合意管轄之約定，客觀上並無何顯失公平之
    情事，再依「以原就被」原則，原告本應向臺灣臺北地方法
    院起訴，始符公平原則，故兩造合意由臺灣臺北地方法院管
    轄，並無顯失公平之情形，原告此部分主張，尚非可採。綜
    上所述，不論依「以原就被」原則或依前揭合意管轄之約款
    ，本件關於系爭買賣所生之訴訟，應由臺灣臺北地方法院管
    轄，玆原告向本院起訴，顯係違誤，爰依職權將本件移送於
    該管轄法院。
四、依民事訴訟法第28條第1項規定，依職權裁定如主文。
中    華    民    國  100    年    3    月    15      日
                  民事第一庭    法      官  林南薰
以上正本係照原本作成。
如對本裁定抗告須於裁定送達後10日內向本院提出抗告狀，並繳
納抗告費新臺幣1,000元。
中    華    民    國  100    年    3    月    15      日
                                書記官  陳怡芳